---
title: "Clase 3: Manejo de datos avanzado"
author: "David Murillo"
format: html
---

Para esta clase, emplearemos una base de datos que contiene observaciones de conteo puntual realizadas en Yoro, Honduras, durante el año 2016. La base de datos se encuentra en estado "crudo", y nuestro objetivo será organizarla para obtener una base de datos que sea analizable con las técnicas estadísticas más modernas.

::: panel-tabset

# Ingreso de datos

```{r, warning=FALSE, message=FALSE}

library(tidyverse)

BirdData_1R <- read_delim("~/R/GitHub Cursos HN/CapacitacionHidrobiologia/data/Replic1_birds.csv", 
     delim = ";", escape_double = FALSE, trim_ws = TRUE)

BirdData_2R <- read_delim("~/R/GitHub Cursos HN/CapacitacionHidrobiologia/data/Replic2_birds.csv", 
     delim = ";", escape_double = FALSE, trim_ws = TRUE)

BirdData_3R <- read_delim("~/R/GitHub Cursos HN/CapacitacionHidrobiologia/data/Replic3_birds.csv", 
     delim = ";", escape_double = FALSE, trim_ws = TRUE)

```


# Limpieza y Unirs tablas

```{r}
BirdData_1R_clean <- BirdData_1R %>% 
  rename("Point" = "Site",
         "PointName" = `Sitio #`,
         "SityName" = `Sitio nombre`,
         "Date" = `Fecha (m/d/a)`,
         "Time"= `Hora(0:00-24:00)`) %>% 
  select(-Nota)

BirdData_2R_clean <- BirdData_2R %>% 
  rename("Point" = `Sitio #...1`,
         "PointName" = `Sitio #...2`,
         "SityName" = `Sitio nombre`,
         "Date" = `Fecha (m/d/a)`,
         "Time"= `Hora(0:00-24:00)`)

BirdData_3R_clean <- BirdData_3R %>% 
  rename("Point" = `Sitio #...1`,
         "PointName" = `Sitio #...2`,
         "SityName" = `Sitio nombre`,
         "Date" = `Fecha (m/d/a)`,
         "Time"= `Hora(0:00-24:00)`)
```

```{r}
head(BirdData_1R_clean)
```


# Crear variables resumenes

# Cambiar formato de tablas

# Limpiar variables de habitat

# Crear variables de habitat

# Unir datos de habitat con observaciones de aves

# Graficado de datos

:::
